【裁判字號】    99,簡上,610
【裁判日期】    991103
【裁判案由】    業務過失傷害
【裁判全文】
臺灣桃園地方法院刑事判決             99年度簡上字第610號
上  訴  人
即  被  告  乙○○
上列上訴人即被告因業務過失傷害案件，不服本院民國99年6月8
日99年度桃簡字第66號第一審刑事簡易判決（臺灣桃園地方法院
檢察署檢察官起訴書案號：98年度偵字第27161 號），提起上訴
，本院管轄第二審之合議庭判決如下：
    主  文
上訴駁回。
    事  實
一、乙○○曾參加中華民國工業安全衛生協會於民國96年1 月25
    日起至同年2 月12日止所舉辦之吊升荷重在3 公噸以上固定
    式起重機操作人員安全衛生訓練班，期滿經測驗合格，領有
    該協會所核發之結業證書。其係址設桃園縣龜山鄉○○路○
    段358 號銓銘金屬工業股份有限公司（下稱銓銘公司）之廠
    長，亦為銓銘公司固定式起重機操作員，平日負責為銓銘公
    司駕駛起重機搬運廠區內貨物，係以駕駛起重機為其附隨業
    務之人。緣乙○○於98年4 月16日上午9 時20分許，為將銓
    銘公司廠內若干金屬鑄件搬運至小貨車上，遂駕駛操作固定
    式起重機偕同工人甲○○進行搬運理貨工作。乙○○受有合
    格訓練及領有結業證書，本應知悉其所操作之起重機屬危險
    性之機械，在廠區內操作固定式起重機搬運物品時，如未能
    正確檢點吊鉤上防止吊索脫落之安全裝置是否完好，極易造
    成所吊掛之荷件於中途脫落以致人受傷之危險狀態，而應在
    確定荷件確已放置堆疊於正確位置後，始能開啟防止吊索脫
    落之安全裝置，且其在現場操作起重機時，並無不能注意之
    情事，詎乙○○於上開時地操作固定式起重機而搬運廠區內
    之金屬鑄件時，疏未注意其自地上所吊掛至小貨車上之某一
    金屬鑄件，尚未正確堆疊至該小貨車上用以區隔各該金屬鑄
    件擺放位置之墊塊，隨即貿然開啟起重機阻擋掛勾脫落之扣
    環裝置，適有甲○○在旁因見金屬鑄件及墊塊下滑，亦未有
    任何防護措施，逕行進入起重機下方且伸手調整墊塊與金屬
    鑄件之位置，因該已遭吊放至小貨車上之金屬鑄件及掛勾，
    在小貨車引擎發動過程中持續遭受搖晃震動，未幾，該掛勾
    及金屬鑄件即併從先前已由乙○○所開啟之起重機扣環裝置
    脫落，並壓及甲○○之雙手，致其因而受有雙手壓砸傷合併
    右手食指近端指骨、左手母指近端及遠端指骨開放性骨折併
    指尖關節損傷、雙手前臂鈍傷等傷害。
二、案經甲○○訴由臺灣桃園地方法院檢察署檢察官偵查後聲請
    以簡易判決處刑。
    理  由
壹、證據能力方面：
一、按被告以外之人於審判外之言詞或書面陳述，除法律有規定
    者外，不得作為證據；被告以外之人於審判外之陳述，經
    當事人於審判程序同意作為證據，法院審酌該言詞陳述或書
    面陳述作成時之情況，認為適當者，亦得為證據。當事人、
    代理人或辯護人於法院調查證據時，知有第159 條第1 項不
    得為證據之情形，而未於言詞辯論終結前聲明異議者，視為
    有前項之同意，刑事訴訟法第159 條第1 項及第159 條之5
    分別定有明文。查證人甲○○於警詢及檢察事務官調查時所
    為陳述，固屬傳聞證據，惟檢察官及被告就前揭審判外陳述
    之證據能力，於本院準備程序及審判期日時均不爭執，且迄
    至言詞辯論終結前亦未再聲明異議。經核上開證據資料製作
    時之情況，查無違法不當或證明力明顯過低之瑕疵，亦認為
    以之作為證據應屬適當。
二、再者，本案認定事實所引用之文書證據，並無證據證明係公
    務員違背法定程式所取得，亦無刑事訴訟法第159 條之4 之
    顯有不可信之情況與不得作為證據之情形。本院斟酌本案卷
    內之證據並非非法取得，亦無證明力明顯過低之情形，且經
    本院於審判期日依法進行證據之調查、辯論，被告於訴訟上
    之程序權即已受保障，故前揭各該證據，均得採為證據，合
    先敘明。
貳、實體方面：
一、上開犯罪事實，業據被告乙○○於本院準備程序及審理時均
    坦認不諱（見本院卷第23頁反面、99年10月20日審判筆錄第
    2 頁），核與證人即被害人甲○○於警詢及檢察事務官調查
    時指訴之情節相符（見他字卷第3 至4 頁、第14至15頁、第
    26 至27 頁）。而被害人甲○○確曾於98年4 月16日前往長
    庚紀念醫院林口分院急診接受傷口清創及骨折復位固定手術
    治療，且其到院時之傷勢為雙手壓砸傷合併右手食指近端指
    骨、左手母指近端及遠端指骨開放性骨折併指尖關節損傷、
    雙手前臂鈍傷等傷害，有該院98年4 月21日診斷證明書1 份
    在卷可參（見他字卷第5 頁），亦堪認被害人甲○○確因本
    次事故發生而受傷無誤。
二、按吊鉤應設置防止吊掛用鋼索等脫落之阻擋裝置。但於特殊
    環境吊掛特定荷物，實施全程安全分析，報經檢查機構認可
    者，不在此限；又按固定式起重機操作技術士應具備安全裝
    置檢點技能，須能正確檢點吊鉤上防止吊索脫落的安全裝置
    是否完好，固定式起重機安全檢查構造標準第40條、固定式
    起重機操作技術士技能檢定規範工作項目第四項第4 點分別
    定有明文。上開規定既係操作固定式起重機駕駛人所應具備
    之正確認知及確實遵守之義務，且依案發當時之情形，並無
    不能注意之情事，詎被告乙○○竟疏於注意，貿然開啟吊鉤
    之扣環，以致掛勾暨其所懸掛之金屬鑄件脫落並壓及被害人
    使其受傷，被告乙○○顯已違反上開規定而有過失。實徵之
    被告乙○○於本院審理時尚且當庭直言：「被害人在移動墊
    塊的過程中，因為貨車引擎沒有關掉有震動，鑄件跟掛勾在
    此時突然之間鬆拖，鑄件就壓到被害人的手」、「（依照你
    們的操作規範，起重機的掛勾扣環何時才可以打開？）把東
    西都放好才能打開，這次還沒有確定放好金屬鑄件就把扣環
    打開，所以才會發生事故」等語（見本院99年10月20日審判
    筆錄第4 至5 頁），可知原吊掛金屬鑄件之掛勾既會因小貨
    車發動引擎震動車身而脫落，則被告在確定其所吊掛之金屬
    鑄件已確實安放在正確位置前，任意開啟防止掛勾脫落扣環
    裝置之舉動，將會大幅提高致人受傷風險，應無疑義，甚且
    更顯被告確有違反上開操作規範及固定式起重機安全檢察構
    造標準之過失。其次，觀之被害人甲○○於原審調查時所具
    結證稱：平常遇到起重機吊掛物品無法脫離時，我會輔助起
    重機操作員將貨物搬到貨車上，本案這種情形並非第一次；
    公司沒有安全講習、防護措施，也沒有告知我們不可以直接
    用手輔助起重機操作卸貨等語（見本院原審卷第16頁反面至
    第17頁），可知被害人亦係未能注意自身安全防護，在明知
    欠缺適當防護器具之情形下，猶於起重機運轉過程中率爾進
    入吊掛金屬物件下方調整鑄件與墊塊間之位置，於本件金屬
    物件脫落意外之發生同有過失，然被告乙○○既有前述未盡
    注意義務之情事，被害人之與有過失或可為民事上肇事責任
    分擔或刑事上可非難性程度考量之問題，然仍無可解免被告
    過失之刑責。再者，衡諸一般經驗法則，苟非被告前開過失
    駕駛起重機之行為，被害人甲○○當不致受有前開傷害之結
    果，是被告之過失駕駛起重機行為與被害人甲○○受傷結果
    二者間，自具有相當因果關係。
三、綜上所述，本件被告過失傷害之犯行，事證明確，洵堪認定
    ，應予依法論科。
四、論罪科刑：
(一)、按刑法上所謂業務，係指個人基於其社會地位繼續反覆所執
    行之事務，其主要部分之業務固不待論，即為完成主要業務
    所附隨之準備工作與輔助事務，亦應包括在內（最高法院71
    年台上字第1550號判例意旨參照）。查被告乙○○既係銓銘
    公司廠長，其並領有中華民國工業安全衛生協會所核發之結
    業證書，平日負責駕駛固定式起重機以搬運廠區貨物等情，
    非惟業據被告當庭迭陳不諱，並有該協會96年2 月13日安基
    固重證字第00537007號結業證書在卷，則依上開說明，被告
    乙○○自係以駕駛起重機為其附隨業務之人。核其前揭所為
    ，係犯刑法第284 條第2 項前段之業務過失傷害罪。
(二)、被告乙○○之上訴意旨略以：其雖尚未與告訴人達成和解，
    惟仍請求給予緩刑宣告之機會云云。惟查：
  1.按量刑輕重，係屬事實審法院得依職權自由裁量之事項，苟
    已斟酌刑法第57條各款所列情狀而未逾越法定刑度，不得遽
    指為違法。至緩刑之宣告，除應具備同法第74條所定條件外
    ，並須有可認為以暫不執行刑罰為適當之情形，始得為之，
    亦屬法院裁判時得依職權自由裁量之事項，當事人不得以原
    審未諭知緩刑指為違背法令。又在同一犯罪事實與情節，如
    別無其他加重或減輕之原因，下級審量定之刑，亦無過重或
    失輕之不當情形，則上級審法院對下級審法院之職權行使，
    原則上應予尊重（最高法院72年台上字第6696號判例、85年
    度台上字第2446號判決意旨可為參照）。
  2.本件原審適用刑法第284 條第2 項前段、第41條第1 項前段
    ，刑法施行法第1 條之1 第1 項、第2 項前段，並參酌被告
    因前開過失行為致被害人甲○○受有如事實欄所載傷勢，且
    迄今尚未與被害人達成和解，以及先前否認犯罪之犯後態度
    ，認其應受相當程度之刑事非難，惟念及被告並無前科紀錄
    ，經斟酌本案犯罪情節、被告資力等一切情狀，量處有期徒
    刑2 月，並諭知易科罰金之折算標準，經核其認事用法，並
    無違誤，量刑亦屬妥適。本件被告經上訴後依舊未能與被害
    人達成和解，亦未實質賠償被害人因本次事故所受損害；另
    經本院徵詢被害人甲○○之意見，亦據其來電表示：「並無
    意願與被告談和解，並希望本院從重量刑」等語，有本院辦
    理刑事案件電話記錄查詢表在卷，本院乃綜上事證參互以析
    ，認被告上開所為實不宜為緩刑之宣告，上訴人之上訴，難
    認為有理由，依法應予駁回。
據上論斷，應依455 條之1 第1 項、第3 項、第368 條，判決如
主文。
本案經檢察官蔡佩玲到庭執行職務。
中    華    民    國    99    年    11    月    3     日
                  刑事第八庭    審判長法  官  劉為丕
                                      法  官  溫祖明
                                      法  官  呂綺珍
附錄論罪科刑法條：
中華民國刑法第284條
（過失傷害罪）
因過失傷害人者，處6 月以下有期徒刑、拘役或5 百元以下罰金
，致重傷者，處1 年以下有期徒刑、拘役或5 百元以下罰金。
從事業務之人，因業務上之過失傷害人者，處1 年以下有期徒刑
、拘役或1 千元以下罰金，致重傷者，處3 年以下有期徒刑、拘
役或2 千元以下罰金。
以上正本證明與原本無異。
不得上訴。
                                      書記官  范升福
中    華    民    國    99    年    11    月    4     日

司法院資訊處製作；財團法人民間司法改革基金會備份。
